臺灣高雄地方法院刑事判決　　　　　　 94年度簡上字第612號
公　訴　人　臺灣高雄地方法院檢察署檢察官
上　訴　人　乙○○
即　被　告
上列上訴人因誣告案件，不服臺灣高雄地方法院高雄簡易庭民國
94年6 月27日94年度簡字第3564號第一審簡易判決（聲請簡易判
決處刑書案號：臺灣高雄地方法院檢察署94年度偵字第8081號）
，本院管轄之第二審合議庭判決如下：
    主  文
原判決撤銷。
乙○○未指定犯人，而向該管公務員誣告犯罪，累犯，處拘役伍
拾日，如易科罰金以佰元折算壹日。
    事  實
一、乙○○前因公共危險罪，經臺灣新竹地方法院以90年度訴字
    第65號判處有期徒刑6 月確定，於民國92年2 月25日易科罰
    金執行完畢。詎仍不知悔改，乙○○於92年12月31日上午9
    時許，在高雄市○○區○○街311 巷20之6 號居所，持發票
    人為丙○○、發票日為93年3 月31日，面額為新台幣（下同
    ）70,000元、票號為E0000000號、付款人為臺灣北區郵政管
    理局之支票（下稱上開支票，為丙○○授權乙○○使用）1
    紙，委由何建坤（已於94年2 月28日死亡）調借現金，何建
    坤於同日旋持上開支票，至址設高雄市三民區○○○路622
    號之「玉山當舖」，向該當舖負責人許進祥調借現金，惟嗣
    後何建坤僅交付乙○○30,000元，其餘40,000元並未支付，
    而乙○○為阻止上開支票兌現，明知上開支票並未遺失，係
    其自行交付予何建坤作為調借現金之用，竟意圖使人受刑事
    處分，基於未指定犯人誣告之犯意，向不知情之丙○○佯稱
    上開支票已於93年3 月2 日10時許，在其上址居所遺失，利
    用丙○○於同月24日，在臺北市北門郵局填寫票據掛失止付
    通知書及遺失票據申報書，向臺灣票據交換所申報掛失止付
    上開支票，並以遺失票據申報書向主管犯罪偵查職務之台北
    縣、市政府警察局誣告未指定犯人涉犯侵占遺失物罪，嗣因
    許進祥屆期提示上開支票不獲兌現，始循線查悉上情。
二、案經臺灣高雄地方法院檢察署檢察官主動偵查並聲請簡易判
    決處刑。
    理  由
一、訊之被告即上訴人矢口否認有上開誣告犯行，辯稱：我的支
    票是遺失了，是何建坤撿去拿給別人領，我也不知支票於何
    時遺失也未跟何建坤調現金使用云云。經查：
    (一)程序方面
      1.證人何建坤於警詢之陳述有證據能力：
        (1)按「被告以外之人於審判外之言詞或書面陳述，除法
          律有規定者外，不得做為證據」、「又被告以外之人
          於審判中死亡，其於檢察事務官、司法警察官或司法
          警察調查中所為之陳述，經證明具有可信之特別情況
          ，且為證明犯罪事實之存否所必要者，得為證據」，
          刑事訴訟法第159 條第1 項及第159 條之3 第1 款分
          別定有明文。
        (2)被告於本院調查證據時對於何建坤警詢時之陳述提出
          異議，認無證據能力。然查何建坤為本案被告以外之
          人，其陳述係於司法警察前所為，故應屬傳聞證據甚
          明。惟審酌何建坤業於94年2 月28日死亡，有其個人
          基本資料查詢結果附卷可佐（見94年度他字第32號卷
          第70頁，以下簡稱「他卷」）並觀以其於警詢之供述
          ，既無任何證據顯示其陳述有出於強暴、脅迫、利誘
          、詐欺或疲勞訊問等不正方法而來，且距離事實發生
          時間最短，記憶應最為清晰可靠，已足認具有可信之
          特別情況，亦無顯不可信之情況存在，並與證人沈鄉
          傳於偵查中之證述相核，且對於取得並使用系爭支票
          之原因、經過等各項情節之陳述，顯與證明犯罪事實
          之存否具有必要性，是以衡之刑事訴訟法第159 條之
          1 、第159 條之3 第3 款規定，自得為證據。
      2.證人許進祥於警詢之證述有證據能力：
        證人許進祥曾於警詢中陳述，其性質屬傳聞證據，惟其
        等所為之上開警詢筆錄內容，經本院審理時予以提示並
        告以要旨，且各經檢察官及被告等人表示意見，當事人
        已知上述筆錄乃傳聞證據，且均未於言詞辯論終結前對
        該等筆錄內容異議，依上開規定，已擬制同意其有證據
        能力，本院審酌上開筆錄作成時，較無人情施壓或干擾
        ，亦無不當取供之情形，認為以之作為本案之證據亦屬
        適當，是其於警詢中之證言自具有證據能力。
      3.證人何建坤、甲○○、許進祥於偵查中之證述有證據能
        力：
        按被告以外之人於偵查中向檢察官所為陳述，除顯有不
        可信之情況者外，得為證據，刑事訴訟法第159 條之1
        第2 項定有明文。證人何建坤、甲○○及許進祥於檢察
        官偵查中所為之陳述，未曾提及檢察官在偵查時有不法
        取供之情形，亦未反對該項供述得作為證據，亦無證據
        可證明上開供述有顯不可信之情況，依上開規定，上開
        證人於偵查中之證述自應有證據能力。
    (二)實體方面：
      1.被告於聲請書所載時、地持系爭支票向何建坤調現，何
        建坤於當日持向「玉山當鋪」之負責人許進祥調借現金
        之事實，經證人何建坤於警詢及偵查中陳述明確，並與
        證人許進祥於警詢、證人甲○○於偵查中證述一致，復
        有系爭支票影本、當鋪業許可證、營利事業登記證及典
        當借據收據各1 紙附卷可佐。證人何建坤、許進祥及甲○○與被告並無宿怨，要無設詞陷被告於罪之理，其等
        上開所言應為真實。證人甲○○於本院雖證稱：伊知道
        被告與何建坤有糾紛，何建坤欠被告很多帳款，伊看見
        被告找何建坤要債，於偵查中應該是這樣說的，當時並
        沒有指定說哪張票，何建坤與被告平常就有票的往來，
        伊忘記被告何時說調錢的事等語，然證人甲○○於偵查
        中具結證述被告持票向何建坤調現，因何建坤不知把票
        拿去哪裡，也未將錢給被告，所以被告才會去止付等語
        明確（見他卷第66頁），其事後於本院或稱不知情、或
        謂忘記，因案發時間距今已近1 年，證人甲○○之記憶
        顯較偵查中為模糊，且因與被告為朋友關係，並供述為
        何建坤擔保1 、2 百萬元，伊於何建坤死後尚須每月償
        還5 萬元等語，或為拖免債務而為偏坦被告之詞，是其
        於偵查中所言較為可採，併此說明之。
      2.被告經發票人即其姐丙○○授權使用系爭支票，告知系
        爭支票遺失應去掛失止付，丙○○確於93年3 月24日辦
        理相關掛失止付等事宜，經被告供明在卷，並經證人丙○○於偵查及本院審理時證述明確（見他卷第74頁、本
        院卷第94年11月4 日審判筆錄第5 頁），且有臺灣票據
        交換所退票理由單、掛失止付票據提示人資料查報表、
        票據掛失止付通知書、遺失票據申報書各1 紙在卷可考
        ，丙○○依被告之指示辦理系爭支票遺失止付之事實堪
        以認定。
      3.被告固以前詞置辯，然其於本院審理時供稱：系爭支票
        是需要時，才請姊姊（即丙○○）開的等語甚詳，可見
        被告確對於系爭支票有其使用目的而開立及持有。然被
        告於警詢、偵審中卻稱直到客戶打電話向伊催討貨款才
        知道支票遺失，伊以為已將支票拿給客戶云云，然被告
        既請姊姊開立系爭支票應即可持以支付貨款，而以支票
        交付貨款係建立於商業誠信信用之前提上，雙方應有共
        識並同意以此為交易方式，被告既明知需交付貨款且以
        姊姊名義開立之支票支付，竟謂「以為已交付」而至客
        戶打電話催貨款才知未交付該等支票等節，所言顯與常
        理相悖，已難採信。再者，何建坤與被告本有生意往來
        ，2 人應屬相識，系爭支票亦經何建坤背書在卷可證，
        何建坤倘未經被告同意，或侵占、或竊盜系爭支票，使
        用支票時應當掩飾身份，而非於支票後背書簽名或持至
        有往來之當鋪調現，致其面臨有被告提出告訴或檢警追
        緝之風險，亦陷己受民事求償之窘境。況以被告對於系
        爭支票遺失原因、時間均語焉不詳，對於有利於己之催
        討貨款之客戶亦未提出相關年籍資料供以查證，而經姊
        姊親自開立、用以支票貨款之支票本會小心存放，焉有
        遭有生意往來、相識之何建坤隨意拾得之理？被告對於
        何建坤「拾得」支票以調現之行為，亦未提出民事求償
        或其他刑事追究，均與常理不符，其言顯難採信。
    (三)綜上，本件事證明確，應依法論科。
二、核被告所為，係犯刑法第171 條第1 項之未指定犯人而向該
    管公務員誣告犯罪之罪。被告前因犯公共危險罪，經臺灣新
    竹地方法院判處有期徒刑6 月確定，於92年2 月25日易科罰
    金執行完畢，有臺灣高等法院被告前案紀錄表1 份在卷可稽
    ，其受有期徒刑之執行完畢，5 年以內再犯本件有期徒刑以
    上之罪，為累犯，應依法加重其刑。被告利用不知情之丙○○填寫遺失票據申報書，並持以向主管犯罪偵查職務之臺北
    縣、市政府警察局誣告未指定犯人涉犯侵占遺失物罪，係屬
    間接正犯。
三、原審認本案事證明確，予以論罪科刑，固非無見。惟查：被
    告利用不知情之丙○○為上開未指定犯人之誣告犯行，應屬
    間接正犯，業如前述，原審疏未論及，自有未洽。被告上訴
    仍執前詞否認犯罪，雖無理由，惟原判決既有前開可議之處
    ，自應由本院予以撤銷改判。爰審酌被告明知支票已交付他
    人以調借現金使用，竟因事後調借現金無著，而利用丙○○
    申請掛失止付，且請求警察機關偵辦不特定人之侵占遺失物
    罪嫌，紊亂票據交易秩序，徒耗警力資源，其所為自應受刑
    事非難，又另本件申報遺失之票面金額為70,000元，被告犯
    後否認犯行等一切情狀，酌情仍量處如原審如主文所示之刑
    ，並諭知易科罰金之折算標準。
據上論斷，應依刑事訴訟法第455 條之1 第1 項、第3 項、第36
9 條第1 項前段、第364 條、第299 條第1 項前段，刑法第17 1
條第1 項、第47條、41條第1 項前段，罰金罰鍰提高標準條例第
1 條前段、第2 條，判決如主文。
中　　華　　民　　國　　94　　年　　11　　月　　18　　日
                  刑事第六庭    審判長法  官  簡志瑩
                                      法  官  林柏壽
                                      法  官  楊佩蓉
以上正本證明與原本無異。
不得上訴。
　　　　　　　　　　　　　　　　　　　書記官  翁淑珮
中　　華　　民　　國　　94　　年　　11　　月　　18　　日
附錄本案論罪科刑法條全文：
刑法第171條
未指定犯人，而向該管公務員誣告犯罪者，處一年以下有期徒刑
、拘役或三百元以下罰金。
未指定犯人，而偽造、變造犯罪證據，或使用偽造、變造之犯罪
證據，致開始刑事訴訟程序者，亦同。
